臺灣高等法院民事判決
111年度簡易字第42號
原      告  顏如婕  
被      告  陳瑞光  
            廖愛月  





上列當事人間請求侵權行為損害賠償事件，經本院刑事庭裁定移
送前來（111年度附民字第81號），本院於民國111年6月22日言
詞辯論終結，判決如下：
    主      文
被告應連帶給付原告新臺幣陸萬壹仟玖佰玖拾玖元，及被告陳瑞
光自民國一一一年二月二十三日起；被告廖愛月自民國一一一年
二月二十六日起，均至清償日止，按年息百分之五計算之利息。
訴訟費用由被告連帶負擔。
    事實及理由
一、原告主張：被告陳瑞光、廖愛月（以下分稱其姓名，合稱被
    告）於民國109年4月間分別透過報紙廣告應徵「電子遊戲場
    收銀員」、「電子遊戲場稽核」，而以手機通訊軟體LINE與
    姓名年籍均不詳自稱「松」之男子等人洽詢後，陳瑞光明知
    其工作內容係由「松」之男子提供多張金融卡提款後並依指
    示轉交所指定之人；廖愛月明知其工作內容係依「松」之男
    子指示，前往不特定地點向所指定之人收取提領之款項後，
    再依指示轉交給另一指定之人，而從中獲取所提領或收取金
    額1％或2％之報酬，且前往提領、收取款項之地點均非固定，
    一再更換，顯不合常理，極可能係作為掩護詐欺集團遂行詐
    欺取財犯行所用，依一般社會生活之通念，渠等應已預見對
    方恐係詐欺集團成員，倘依指示提領並收轉款項，將成為犯
    罪之成員而遂行詐欺取財犯行，使他人因此受騙致發生財產
    受損之結果，並得以隱匿該詐欺犯罪所得之去向。竟為求賺
    取上開報酬，仍基於參與該犯罪組織亦不違背其本意之不確
    定故意，而先後加入「松」之男子等所屬詐欺集團，共同意
    圖為自己不法之所有，基於共同詐欺取財之犯意聯絡，先由
    詐欺集團不詳成員於109年4月24日晚間7時21分許，致電伊
    詐稱:其為網路偵查隊警員，因伊涉及人頭帳戶，需要滙款
    銷帳等語，伊因不察受騙，致先後於109年4月24日晚間7時5
    0分許及同日晚間8時7分許，前往滙款新臺幣（下同 ）4萬9
    ,986元及1萬2,013元，合計6萬1,999元（下稱系爭滙款）至
    訴外人蘇愛妮之郵局人頭帳戶，而受有損害。再由陳瑞光依
    「松」之男子指示，於同日晚間8時13分許前往臺北市○○區○
    ○○路00號長安郵局及同區南京東路2段160號華南銀行提款機
    將之提領後，再轉交予依「松」之男子指示前來收款之廖愛
    月，廖愛月復依「松」之男子指示轉交給詐欺集團之不詳成
    員「蘇大姐」。陳瑞光、廖愛月從事上開不法提款及收款之
    詐騙行為，不過約一星期，即依序分別從包含伊在內之多名
    被害人滙款中抽取合計8,800元、1萬8,000元作為報酬。嗣
    陳瑞光於109年4月29日下午3時30分許，又在臺北市○○區○○
    街0段00號統一超商鑫武昌門市提款時，為據報前來之員警
    盤查，發現陳瑞光身上持有7張金融卡，且適逢詐欺集團來
    電指示陳瑞光再持金融卡提領5,000元，陳瑞光乃在員警之
    監視下提領後，帶同員警查獲前來收款之廖愛月等情。爰依
    民法第184條第1項前段、第185條第1項前段規定，聲明：被
    告應連帶給付6萬1,999元及自起訴狀繕本送達翌日起至清償
    日止，按年息百分之5計算之利息。
二、被告均以：伊雖均有依「松」之男子指示前往提款或收款，
    但僅係前往應徵電子遊戲場工作，均不知係詐騙集團成員等
    語，資為抗辯，答辯聲明：原告之訴駁回。
三、查原告於上揭時地因遇詐騙致為系爭滙款後，被告依「松」
    之男子指示前往提款或收款之事實，有本院111年度上訴字
    第16號刑事判決所載之原告與詐騙集團通話紀錄、原告滙款
    明細、人頭帳戶交易明細、監視器畫面等為證（見本院卷第
    34頁），並為被告所不爭。原告主張被告係擔任詐騙集團之
    「車手」及「收水」，為本件詐騙之共同侵權行為人，應連
    帶賠償等情，被告則以上情置辯，辯稱並不知情等語。經查
    被告雖均辯稱係前往電子遊戲場應徵收銀員及現場稽核工作
    ，並依「松」之男子指示前往提款或收款，不知為詐騙集團
    云云，惟被告均稱其係與「松」之男子以手機連絡，但從未
    看過該「松」之男子，不知亦從未前往該電子遊戲場之公司
    實際所在等語（見本院卷第123、145頁），則衡之常情，被
    告如係前往正當經營之電子遊戲場應徵工作，豈有不知該遊
    戲場工作地點所在，及面見實際應徵之負責人或主管為何人
    ？被告竟稱從未見過「松」之男子，陳瑞光仍依其指示前往
    遍布臺北市中山區長安東路、南京東路、民生東路、長春路
    、松江路、吉林路及新北市三重區重新路、正義南路等地不
    同之提款機提領各被害人之匯款後（見上開刑事判決附表所
    載），再由廖愛月前往不同地點收款，苟係一般正當營業之
    電子遊戲場，豈有不斷更換地點前往提款及收銀之必要？陳
    瑞光雖辯稱係「松」之男子說客戶要買遊戲點數，交付金融
    卡叫伊去幫忙領錢云云，惟金融卡乃個人重要金融憑證，除
    信任之親友外，一般人從不輕易示人或交付、告知密碼，電
    子遊戲場客戶如須購買點數，其自行前往提款即可，豈有任
    意交付金融卡及密碼予陳瑞光之理？陳瑞光又何須不斷更換
    提款機地點前往提款？其為警查獲時又何以身懷不同之7張
    金融卡？所辯已不足信。而廖愛月亦自承「他（指應徵之主
    管）跟我講這個部分是屬於灰色地帶，因為我當時急著需要
    用錢，我的銀行帳款超過三個月沒付，我需要用錢。」（見
    本院卷第123頁） ，被告均係45年次出生之成年人，並有相
    當社會工作及生活經驗，已難諉為不知，可見被告均應明知
    所應徵者均係擔任詐騙集團之「車手」及「收水」工作而有
    加入詐騙集團共同詐欺之意思連絡，或至少有不確定之故意
    甚明，所辯伊均不知情為詐騙集團云云，自不足採。
四、按因故意或過失，不法侵害他人之權利者，負損害賠償責任
    ；數人共同不法侵害他人之權利者，連帶負損害賠償責任，
    民法第184條第1項前段、第185條第1項前段分別定有明文。
    是加害人各自分擔實行行為之一部，而互相利用他人之行為
    ，以達其侵害目的者，仍不失為共同侵權行為人，而應對於
    全部所發生之結果，連帶負損害賠償責任。本件被告明知「
    松」之男子等人組成詐騙集團，仍應徵加入擔任詐騙集團之
    「車手」及「收水」工作，而有犯意聯絡及行為分擔，共同
    詐取原告之系爭匯款，並從中抽佣謀利，自屬共同不法侵害
    原告財產上之權利，應連帶負損害賠償責任，從而原告請求
    被告連帶賠償6萬1,999元，自屬有據。
五、綜上所述，原告依共同侵權行為損害賠償之規定，請求被告
    連帶給付6萬1,999元，及自起訴狀繕本送達之翌日即陳瑞光
    自111年2月23日起（送達證書見附民卷第11頁）；廖愛月自
    111年2月26日起（送達證書見附民卷第13頁），均至清償日
    止，按年息百分之五計算之法定遲延利息，自屬正當，應予
    准許。
六、本件事證已臻明確，兩造其餘之攻擊或防禦方法及所用之證
    據，經本院斟酌後，認為均不足以影響本判決之結果，爰不
    逐一論列，附此敘明。
七、據上論結，本件原告之訴為有理由，依民事訴訟法第78條、
    第85條第2項，判決如主文。
中　　華　　民　　國　　111 　年　　7 　　月　　6 　　日
                  民事第十六庭  
                      審判長法  官  朱耀平
                            法  官  邱育佩
                            法  官  羅立德 
正本係照原本作成。
不得上訴。
中　　華　　民　　國　　111 　年　　7 　　月　　7 　　日

  　　　　　　　　　　　　　書記官  張淑芬